臺灣高等法院臺中分院刑事判決　　　　94年度上訴字第1752號
上　訴　人　臺灣彰化地方法院檢察署檢察官
被　　　告　甲○○
上列上訴人因被告搶奪等案件，不服臺灣彰化地方法院94年度訴
字第144號中華民國94年7月7日第一審判決（起訴案號：臺灣彰
化地方法院檢察署93年度偵字第8920號），提起上訴，本院判決
如下：
    主 　 文
原判決撤銷。
甲○○以強暴妨害人行使權利，處拘役貳拾日，如易科罰金，以
參佰元折算壹日。
    事 　 實
一、甲○○於民國（下同）93年11月12日下午4時30分許，行經
    彰化縣田尾鄉○○村○○路31號乙○○開設之雜貨店前，恰
    見丙○○於雜貨店內購物，竟不分青紅皂白以拳頭朝丙○○
    左太陽穴揮打一拳（傷害部分未據告訴），並基於妨害丙○○行使通行權利之犯意，以身體強行擋住證人丙○○之去路
    ，不讓丙○○自由離去，嗣經丙○○表示要先付錢給雜貨店
    老板娘，而乙○○亦擔心其店內物品遭砸毀，乃催促丙○○
    迅速結帳，甲○○乃待丙○○結帳完畢後，尾隨甲○○之後
    離去。
二、案經彰化縣警察局北斗分局報請臺灣彰化地方法院檢察署檢
    察官偵查起訴。
    理 　 由
一、訊之被告甲○○矢口否認有上揭妨害自由犯行，辯稱：丙○○是我從小認識的人，他住在隔壁村，我案發當天只是打他
    左邊臉頰一下而已，算是跟他打招呼的意思，我並沒有強行
    擋住他的去路云云。惟查：被告於上揭時地，朝丙○○左太
    陽穴揮打一拳，並以身體擋住丙○○去路，不讓丙○○自由
    離去之情，業據被害人丙○○於警詢及偵查中指訴在卷（見
    警卷第4頁、偵查卷第13頁），核與在場目擊證人乙○○於
    警詢時證述之情節一致（見警卷第8頁），被告亦供承與丙○○並無仇隙，渠等又係同鄉隔壁村莊認識已久之人，衡情
    丙○○應無故為誣陷被告之理，而被告供稱其係以打臉頰方
    式作為問候招呼丙○○之意，更與常情有違，是被告上開所
    辯，應係事後卸責之詞，不足採信。本件事證明確，被告上
    揭犯行，洵堪認定。
二、核被告所為，係犯刑法第304條第1項之以強暴妨害人行使權
    利罪。原審疏未查明，逕為諭知被告無罪之判決，顯有未洽
    ，檢察官上訴指摘原審判決不當，為有理由，應由本院予以
    撤銷改判。爰審酌被告有妨害自由、違反麻醉藥品管理條例
    、竊盜、傷害等前科（不構成累犯），素行不佳，被告於上
    揭時地，竟不分青紅皂白而以強暴方式妨害丙○○通行權利
    ，犯行甚為可議，惟其犯罪手段、所生危害均非重大及犯罪
    後始終否認犯行等一切情狀，量處如主文第2項所示之刑，
    並諭知易科罰金之折算標準，以示懲儆。
三、公訴意旨另以被告於上揭時地，並出言恐嚇稱：「你不可以
    走開，不然還要再打你」等語，致丙○○心生畏懼。嗣被告
    待丙○○結帳完畢離去後，竟尾隨在後，利用丙○○打開車
    門不注意之際，搶奪丙○○手中所握之現金新臺幣1000元得
    手，供己花用殆盡，因認被告另犯刑法第305條及第325條第
    1項之罪嫌等語。按犯罪事實應依證據認定之，無證據不得
    認定犯罪事實；又不能證明被告犯罪者，應諭知無罪之判決
    ，刑事訴訟法第154條第2項、第301條第1項分別定有明文。
    又告訴人之告訴，係以使被告受刑事訴追為目的，是其陳述
    是否與事實相符，仍應調查其他證據以資審認（最高法院52
    年度臺上字第1300號刑事判例意旨參照）；另告訴人之指訴
    ，係以使被告判罪處刑為目的，故多作不利於被告之陳述，
    自不得以其指訴為被告犯罪之唯一證據（最高法院84年度臺
    上字第5368號刑事判決意旨參照）。
四、訊之被告堅決否認有何恐嚇及搶奪犯行，辯稱：我沒有出言
    恐嚇丙○○不可以走開，也沒有搶奪丙○○的錢等語。經查
    ：公訴人認被告涉犯上開犯行，無非係以被害人丙○○於警
    詢、偵查中之指訴為據，然當場目擊之證人乙○○於警詢時
    係證稱：我沒有聽到被告有恐嚇丙○○不准離開，也沒有看
    見被告有何強盜行為等語（見警卷第8頁背面）。且按被害
    人丙○○所述被告出言恐嚇之地點，係在證人乙○○開設之
    雜貨店內，果被告確曾出言恫嚇，證人乙○○豈有未曾聽聞
    之理？公訴人復無法提出其他積極證據證明被告確有上揭恐
    嚇、搶奪之犯行，依前揭說明，自不得僅憑被害人丙○○唯
    一之指訴，遽認被告有恐嚇及搶奪犯行。本案因公訴人所舉
    證據，尚不足以證明被告確有刑法第305條、第325條第1項
    之犯行，為不能證明被告犯罪，原應就此諭知無罪之判決，
    惟因公訴人認此與上揭已起訴成罪之以強暴妨害人行使權利
    犯行間，有方法目的牽連犯之裁判上一罪關係，爰不另為無
    罪之諭知。
據上論斷，依刑事訴訟法第369條第1項前段、第364條、第299條
第1項前段，刑法第304條第1項、第41條第1項前段，罰金罰鍰提
高標準條例第1條前段、第2條，判決如主文。
本案經檢察官林永義到庭執行職務。
中　　華　　民　　國　　94　　年　　10　　月　　25　　日
              刑事第一庭  審判長法　官　陳　紀　綱
                                法　官　陳　嘉　雄
                                法　官　王　國　棟
上列正本證明與原本無異。
檢察官得上訴。
被告不得上訴。
如不服本判決應於收受送達後十日內向本院提出上訴書狀，其未
敘述上訴之理由者並得於提起上訴後十日內向本院補提理由書（
均須按他造當事人之人數附繕本）。
                                書記官　郭　振　祥
中　　華　　民　　國　　94　　年　　10　　月　　26　　日
附錄本案論罪科刑法條：
刑法第304條第1項：
以強暴、脅迫使人行無義務之事或妨害人行使權利者，處三年以
下有期徒刑、拘役或三百元以下罰金。
前項之未遂犯罰之。　　　　　　　　　　　　　　　　　　Ｉ
